臺灣桃園地方法院民事裁定
111年度監宣字第577號
聲  請  人  張明麗  
代  理  人  彭以樂律師
相  對  人  林浩瑋  
關  係  人  林旭輝  
上列聲請人對於相對人聲請監護宣告事件，本院裁定如下：
    主    文
宣告林浩瑋（男，民國00年0月0日生，身分證統一編號：Z00000
0000號）為受監護宣告之人。
選定張明麗（女，民國00年00月00日生，身分證統一編號：Z000
000000號）為受監護宣告之人林浩瑋之監護人。
指定林旭輝（男，民國00年0月00日生，身分證統一編號：Z0000
00000號）為會同開具財產清冊之人。
聲請程序費用由受監護宣告之人林浩瑋負擔。
    理    由
一、按「對於因精神障礙或其他心智缺陷，致不能為意思表示或
    受意思表示，或不能辨識其意思表示之效果者，法院得因本
    人、配偶、四親等內之親屬、最近一年有同居事實之其他親
    屬、檢察官、主管機關或社會福利機構之聲請，為監護之宣
    告」、「受監護宣告之人應置監護人」、「法院為監護之宣
    告時，應依職權就配偶、四親等內之親屬、最近一年有同居
    事實之其他親屬、主管機關、社會福利機構或其他適當之人
    選定一人或數人為監護人，並同時指定會同開具財產清冊之
    人。法院為前項選定及指定前，得命主管機關或社會福利機
    構進行訪視，提出調查報告及建議。監護之聲請人或利害關
    係人亦得提出相關資料或證據，供法院斟酌」、「法院選定
    監護人時，應依受監護宣告之人之最佳利益，優先考量受監
    護宣告之人之意見，審酌一切情狀，並注意下列事項：一、
    受監護宣告之人之身心狀態與生活及財產狀況。二、受監護
    宣告之人與其配偶、子女或其他共同生活之人間之情感狀況
    。三、監護人之職業、經歷、意見及其與受監護宣告之人之
    利害關係。四、法人為監護人時，其事業之種類與內容，法
    人及其代表人與受監護宣告之人之利害關係」，民法第14條
    第1項、第1110條、第1111條、第1111條之1分別有明定。
二、聲請意旨略以：聲請人及關係人為相對人之父母。相對人於
    民國110年2月3日發生嚴重車禍，導致腦部受損，而有智力
    退化及無法掌控情緒情形，且迄今仍有部分記憶功能缺損問
    題，為免相對人權益遭受不肖人士侵害，為此，爰依民法第
    14條第1項、第1110條、第1111條及家事事件法第164條規定
    ，聲請准予對相對人為監護宣告，並指定聲請人為相對人之
    監護人，暨指定關係人為會同開具財產清冊之人等語。
三、經查，聲請人主張之上揭事實，業據提出戶籍謄本、敏盛綜
    合醫院診斷證明書、中華民國身心障礙證明等件為證，並經
    本院職權調取相關戶籍資料附卷為憑。又經本院前往長庚醫
    療財團法人桃園長庚紀念醫院（下稱長庚醫院）勘驗相對人
    之精神狀況，於鑑定人沈信衡醫師面前點呼並詢問相對人年
    籍資料，相對人對點呼有反應，但對於生日及身份證字號均
    搖頭回應，知道在場之聲請人為其母親，但表示不知道母親
    姓名，經詢問「有新臺幣（下同）1,000元，衣服1套350元
    ，買2套，找零為何？」，相對人亦稱不知道，過程中表情
    木然，多數時間無反應，聲請人在場表示為幫助相對人處理
    車禍訴訟問題，故為本件聲請（見本院卷第27頁及其背面）
    。而鑑定人所屬鑑定機關林口長庚提出鑑定報告記載略以：
    「生活狀況及現在身心狀態（含檢查結果）：身體與精神狀
    態：意識：清醒。定向感：時、地缺損。外觀：坐輪椅，尚
    整潔。態度：被動配合，稍淡漠。情緒：鑑定時穩定，但在
    家中有時容易生氣平板。行為：無異常行為。言語：多簡短
    回應，大部分問題回答『不知道』。思考：貧乏。覺知：無覺
    知異常。檢驗或檢查結果：無。日常生活狀況：㈠日常生活
    自理情形：需家屬部分協助。攙扶下可起身，可自行使用柺
    杖或助行器行走；進食部分可自理，但容易掉落、弄不乾淨
    ；如廁尚可自理，但須家屬確認清潔情形；洗澡、穿衣等亦
    需家屬從旁監督、協助。㈡經濟活動能力：原獨立自理。自
    民國110年2月3日車禍後無經濟活動需求。鑑定時看著紙鈔
    圖片說『右邊比較常見，應該是錢，1000元』，500元及1000
    元則需提示才能回答；不認得硬幣，說是『地上常看到的東
    西』。㈢社會性活動力：原獨立，自民國110年2月3日車禍後
    僅與家人相處。㈣交通事務能力：原獨立自理，自民國110年
    2月3日車禍後皆由家屬協助。㈤健康照護能力：被動配合家
    屬安排之醫療照護。㈥其他：無。鑑定結果：精神障礙或其
    他心智缺陷之有無：有精神障礙或其他心智缺陷：創傷性腦
    出血所致之認知功能障礙。障礙程度－為意思表示或辨識其
    意思表示效果之能力：完全不能。預後及回復之可能性：若
    持續復健治療，認知功能有改善之可能。結論：個案之精神
    科臨床診斷為『創傷性腦出血所致之認知功能障礙』。目前認
    知功能有明顯障礙，致不能為意思表示或受意思表示，或不
    能辨識其意思表示之效果。若持續復健治療，認知功能有改
    善之可能」等語，有長庚醫院於111年11月25日以長庚院林
    字第1110750825號函所附之精神鑑定報告書在卷可稽（見本
    院卷第36頁背面至第37頁）。審酌相對人因腦傷，已致不能
    為意思表示或受意思表示或不能辨識其意思表示之效果，是
    聲請人向本院聲請對相對人為監護宣告，核無不合，應予准
    許。
四、次查，就本件適宜由何人擔任監護人及會同開具財產清冊之
    冊之人部分：
    ㈠經本院囑請桃園市社會工作師公會對兩造進行訪視，該公
      會於111年9月8日以桃林字第111624號函檢附監護（輔助
      ）宣告調查訪視報告記載略以：「
    1.需求評估：⑴相對人因車禍意外喪失生活自理與自主處理
      事務之能力，對訪員之提問，僅可正確說出個人姓名，其
      他提問均以點頭、搖頭或說『不知道』回應。實有他人代為
      處理法律訴訟事務之需。⑵聲請人表示，為代相對人處理
      車禍訴訟事務，而提出本案之聲請。
    2.建議：本案之聲請人張明麗女士為相對人母親，關係人林
      旭輝先生為相對人父親，相對人為居家式照顧，由居家照
      顧服務員協助部份日常生活事務。相對人發生車禍後之醫
      療決定、身心障礙鑑定、看護僱請、訴訟事務及證件保管
      等事務，均由聲請人主責處理，關係人輔助。相對人因車
      禍意外所衍生的50萬元醫療費與看護費，由民意代表向民
      間募款與聲請人家庭存款支付，現每月居家照顧服務自付
      額，由相對人每月領取之身心障礙者生活津貼支付。經訪
      視，聲請人張明麗女士具擔任本案監護（輔助）人意願，
      關係人林旭輝先生具擔任本案會同開具財產清冊之人意願
      。綜合評估，相對人林浩瑋先生受照顧現況未見不適當之
      處，聲請人張明麗女士及關係人林旭輝先生之陳述，亦未
      見明顯不適任之消極原因，惟仍請鈞院以相對人林浩瑋先
      生先生最佳利益為考量，並參酌相關事證後予以綜合裁量
      」等語，有該調查訪視報告附卷供參（見本院卷第33頁）
      。
    ㈡聲請人、關係人均出具同意書及於本院訊問時，表示同意
      分別由聲請人及關係人擔任相對人之監護人及會同開具財
      產清冊之人（見本院卷第7、28頁）。
    ㈢綜合上情，審酌聲請人為相對人之母，主責處理相對人事
      務，又無不適或不宜擔任監護人之積極、消極原因，且具
      擔任監護人之意願，應可提供相對人良好之生活照顧與保
      護，並能擔負相對人之監護人職務，如由聲請人擔任相對
      人之監護人，應能符合相對人之最佳利益，爰依上揭法條
      規定，選定聲請人擔任相對人之監護人。另就指定會同開
      具財產清冊之人部分，本院參酌關係人為相對人之父，誼
      屬至親，對相對人有相當程度之瞭解及關心，且有意願擔
      任會同開具財產之人，復無不適任之原因，由其會同開具
      財產清冊，衡情當可善盡監督相對人財產狀況之責，並得
      保障相對人之財產受到妥適處理，是由關係人擔任會同開
      具財產清冊之人應屬適當，爰依前揭規定，指定關係人為
      本件會同開具財產清冊之人。
五、又經本院選定之監護人，應依民法第1112條規定，負責護養
    療治相對人之身體及妥善為財產管理之職務；且依民法第11
    13條準用同法第1099條、第1099條之1規定，監護開始時，
    監護人對於受監護人之財產，應會同關係人於2個月內開具
    財產清冊，並陳報法院；於財產清冊開具完成並陳報法院前
    ，監護人對於受監護人之財產，僅得為管理上必要之行為，
    附此敘明。
六、依家事事件法第168條第1項、第164條第2項，裁定如主文。
中　　華　　民　　國　　111 　年　　11　　月　　26　　日
                    家事法庭    法　官　羅詩蘋
上列正本證明與原本無異。
如對本裁定抗告須於裁定送達後10日內向本院提出抗告狀，並繳
納抗告裁判費新臺幣1,000元。
中　　華　　民　　國　　111 　年　　11　　月　  28  　日
                                書記官　古罄瑄